臺灣臺南地方法院刑事判決　　　　　　　　　　　　　九十一年度易字第九六五號
　　公　訴　人　臺灣台南地方法院檢察署檢察官
　　被　　　告　丙○○
右列被告因恐嚇取財案件，經檢察官提起公訴（九十一年度偵字第三五四八號），本
院判決如左：
    主  文
丙○○幫助共同連續意圖為自己不法之所有，以恐嚇使人將本人之物交付，處有期徒
刑陸月，如易科罰金以佰元折算壹日。
    事  實
一、丙○○因缺錢花用，某日見報紙上刊登有收購銀行帳戶之廣告，明知此當係犯罪
    者為掩飾或隱匿犯罪所得財物或利益下所為之舉動，竟基於幫助犯罪之故意，於
    民國（以下同）九十年十月底某日，在臺南市○○路「水萍塭公園」前，以新台
    幣（以下同）一千元之代價，出售其所有之臺南區中小企業銀行臺南銀行（以下
    簡稱臺南企銀，起訴書誤載為臺灣中小企業銀行）帳戶（帳戶號碼：00000
    00000000號）予綽號「小陳」之不詳姓名、年籍之成年男子，並交付該
    帳戶之存摺、提款卡及密碼供「小陳」之人使用。嗣「小陳」之不詳姓名、年籍
    之成年男子及其同夥共同基於意圖為自己不法所有之概括犯意聯絡，先竊取如附
    表編號一至五所示之被害人所有如附表所示車號之自用小客車，得手後，再以電
    話向如附表編號一至五所示之被害人恐嚇稱：車子在其手上，必須交付六萬元，
    否則將無法取回汽車等語，並指示如附表編號一至五所示之被害人先將贖款匯入
    丙○○上開臺南企銀帳戶內，始告知汽車停放處。致使如附表編號一至五所示之
    被害人心生畏懼，在與「小陳」或其同夥殺價後，先後匯入上開帳戶如附表編號
    一至五所示之金額，嗣為警循線查獲上情。
二、案經臺南市警察局移送臺灣臺南地方法院檢察署檢察官偵查起訴。
    理  由
一、訊據被告丙○○固坦承於右開時地出售銀行帳戶予綽號「小陳」之男子，惟矢口
    否認有何幫助恐嚇取財之犯行，辯稱：伊並不知悉綽號「小陳」之男子欲收購銀
    行帳戶何用云云。惟查：
  (一)如附表編號一至五所示之被害人因自用小客車失竊，接獲「小陳」或其同夥以電
    話恐嚇稱：車子在其手上，必須交付六萬元，否則車子將無法取回等語，並指示
    被害人等先將贖款匯入被告在臺南企銀之上開帳戶內，被害人等因心生畏懼，遂
    匯款至被告丙○○右開帳戶等情，業據如附表編號一至五所示之被害人乙○○等
    人於警訊中指述綦詳。復有被告設於臺南企銀上開帳戶對帳單一紙、如附表編號
    一至五所示之被害人乙○○等人匯款單影本及車輛竊盜、車牌失竊資料個別查詢
    報表各五紙在卷可資佐證。足認被告丙○○提供上開帳戶乃供「小陳」或其同夥
    實施竊盜、恐嚇取財所用。
  (二)按金融帳戶為個人理財之工具，而申請開設金融帳戶並無任何特殊之限制，一般
    民眾皆可以存入最低開戶金額之方式申請之，且任何人均可在不同之金融機構申
    請多數之存款帳戶使用，此乃眾所週知之事實。則依一般人之社會生活經驗，苟
    見陌生人不以自己名義申請開戶，反而以刊登廣告之方式向不特定人蒐購大量他
    人之銀行帳戶使用，衡情應對於該帳戶之是否合法使用乙節，存有合理之懷疑。
    而被告並不知悉該「小陳」者之真實姓名、住居所等相關年籍資料，業經其供認
    在卷，且該「小陳」者係以刊登廣告之方式，以每帳戶一千元之代價，收購被告
    所開立之帳戶使用，已有違常情。復參以被告自承確係以每帳戶一千元之代價，
    將上開帳戶出售予「小陳」之人，因而獲取不相當之利益等情，足見被告於提供
    上開帳戶之存摺、提款卡予「小陳」者使用前，應足以預見「小陳」者或其同夥
    可能將其所提供之帳戶用於掩飾因犯罪所匯入之款項，而不違反其本意。是以被
    告有幫助「小陳」者等人利用其所提供之上開帳戶犯罪之不確定故意甚明。被告
    固不知「小陳」者使用伊所提供之帳戶何用，亦無解於其幫助犯罪之成立，其上
    開辯詞為事後卸責之詞，不足採信。事證明確，被告犯行洵堪認定。
二、核綽號「小陳」者及其同夥意圖為自己不法之所有，竊取如附表所示之自用小客
    車後，再以恐嚇方式，使人將本人之物交付，所為係犯刑法第三百二十條第一項
    之竊盜罪及同法第三百四十六條第一項之恐嚇取財罪。綽號「小陳」者及其同夥
    所犯被告所犯上開竊盜罪與恐嚇取財罪間，有方法結果之牽連關係，為牽連犯，
    應從一重依恐嚇取財罪處斷。綽號「小陳」者及其同夥間有犯意之聯絡，行為之
    分擔，均為共同正犯。綽號「小陳」者及其同夥所為數行為，時間緊接，所犯罪
    名相同，顯係出於概括之犯意為之，為連續犯，爰依刑法第五十六條之規定以一
    罪論。被告丙○○則係幫助犯，應依幫助犯之例，減輕其刑。爰審酌被告犯罪之
    動機、目的、手段，犯罪時所受之刺激及其品性、生活狀況、智識程度、犯罪所
    生之損害，及犯罪後態度等一切情狀，量處如主文所示之刑，並諭知易科罰金之
    折算標準。
據上論斷，應依刑事訴訟法第二百九十九條第一項前段，刑法第二十八條、第五十六
條、第三百四十六條第一項、第三百二十條第一項、第五十五條、第三十條第二項、
第四十一條第一項前段，罰金罰鍰提高標準條例第一條前段、第二條判決如主文。
本案經檢察官蔡英俊到庭執行職務
中    華    民    國      九十一      年      九      月      三十      日
                                  臺灣臺南地方法院刑事第四庭
                                          法  官  林  英  志
右正本證明與原本無異。
如不服本判決，應於判決送達後十日內，向本院提出上訴狀。（應附繕本）
                                          書記官  謝  國  欽
中    華    民    國      九十一      年      九      月      三十      日
附錄本案論罪科刑法條全文：
中華民國刑法第三百二十條第一項
意圖為自己或第三人不法之所有，而竊取他人之動產者，為竊盜罪，處五年以下有期
徒刑、拘役或五百元以下罰金。
中華民國刑法第三百四十六條
意圖為自己或第三人不法之所有，以恐嚇使人將本人或第三人之物交付者，處六月以
上五年以下有期徒刑，得併科一千元以下罰金。
附表
┌─┬───┬─────┬───────┬─────┬────┬────┐
│編│被害人│ 竊車時間 │竊  車  地  點│車號      │匯款金額│匯款時間│
│號│      │（九十年）│              │          │        │        │
├─┼───┼─────┼───────┼─────┼────┼────┤
│一│乙○○│十一月一日│彰化縣花壇鄉花│ＳＱ─三八│二萬五千│九十年十│
│  │      │凌晨      │壇街四四０號前│六一號    │元      │一月一日│
├─┼───┼─────┼───────┼─────┼────┼────┤
│二│甲○○│十一月一日│彰化縣秀水鄉安│Ｍ四─六一│四萬元  │九十年十│
│  │      │凌晨      │溪村安溪街二七│００號    │        │一月一日│
│  │      ││號前          │          │        │        │
├─┼───┼─────┼───────┼─────┼────┼────┤
│三│丁○○│十一月二日│彰化縣二水鄉二│Ｍ五─四三│三萬五千│九十年十│
│  │      │凌晨      │水村員集路三段│一一號（李│元      │一月二日│
│  │      │          │五六五號前    │美招所有）│        │        │
├─┼───┼─────┼───────┼─────┼────┼────┤
│四│戊○○│十一月二日│南投縣竹山鎮南│Ｒ八─九九│五萬元  │九十年十│
│  │      │凌晨      │雲一路一二四號│三六號    │        │一月二日│
│  │      │          │前            │          │        │        │
├─┼───┼─────┼───────┼─────┼────┼────┤
│五│己○○│十一月六日│臺中縣太平市溪│Ｘ七─七一│四萬元  │九十年十│
│  │      │凌晨      │洲路四八巷口  │七一號（湯│        │一月六日│
│  │      │          │              │保吉所有）│        │        │
└─┴───┴─────┴───────┴─────┴────┴────┘
